臺灣臺北地方法院刑事判決　　　　　　　　　　　　　　九十三年度交易字第四號
　　公　訴　人　臺灣臺北地方法院檢察署檢察官
　　被　　　告　丙　○
　　輔　佐　人
　　即被告之子 乙○○
右列被告因公共危險案件，經臺灣臺北地方法院檢察署檢察官提起公訴（九十二年度
偵字第一八七三八號），本院判決如左：
    主  文
丙○服用酒類，不能安全駕駛動力交通工具而駕駛，處有期徒刑肆月，如易科罰金以
佰元折算壹日。
    事  實
一、丙○曾於民國八十九年間因服用酒類已達不能安全駕駛而駕駛動力交通工具之公
    共危險罪，於八十九年十月十三日經本院台北簡易庭以八十九年度北交簡字第二
    一六三號刑事簡易判決判處罰金一萬五千元，如易服勞役以三百元折算一日確定
    ，嗣於九十一年八月十二日罰金繳清執行完畢；又於九十一年間亦因服用酒類已
    達不能安全駕駛而駕駛動力交通工具之公共危險罪，於九十一年八月三十日復經
    本院台北簡易庭以九十一年度北交簡字第一六五九號刑事簡易判決判處罰金一萬
    七千元，如易服勞役以三百元折算一日確定，並於九十一年十二月二十六日罰金
    繳清執行完畢，詎仍不知悔改。其明知服用酒類已達不能安全駕駛之程度時，即
    不得駕駛動力交通工具，竟自九十二年八月十七日十時許起至十一時許止，在臺
    北市○○區○○街某路邊攤飲用若干酒類飲料，酒後其控制力及注意力均已達無
    法安全駕駛動力交通工具之程度，猶騎乘車牌號碼ＪＷＲ—四四六號重型機車離
    開上址在道路上行駛，迨於當日十三時三十二分許，途經同市○○區○○路與華
    西街之交岔路口附近時，經警攔查檢測其呼氣所含酒精濃度達每公升○．七六毫
    克（ＭＧ／Ｌ），客觀上已達不能安全駕駛動力交通工具之程度，始查悉上情。
二、案經臺北市政府警察局萬華分局報請臺灣臺北地方法院檢察署檢察官偵查起訴。
    理  由
一、訊據被告丙○固不否認有於右揭時、地飲酒，並於酒後在台北市○○區○○路與
    華西街之交岔路口處遇警攔測，經檢測後呼氣酒精濃度達每公升為○‧七六毫克
    等情，惟矢口否認有何服用酒類不能安全駕駛動力交通工具而駕駛之犯行，並以
    為警攔停實施酒精測試時，機車已損壞無法騎乘，伊僅牽動機車並無啟動引擎騎
    乘機車，所以當時並非駕駛動力交通工具，又伊不識字，不知道警詢筆錄所記載
    之內容，且筆錄及酒測單上之指印均係警察拿著他的手去蓋的云云為辯（參見本
    院九十三年三月十二日準備程序筆錄及同年四月九日審判筆錄）。
二、惟查：
(一)、被告於警局詢問及本院調查、審理時業已坦承其當時曾服用酒類等語不諱（參見
    臺灣臺北地方法院檢察署九十二年度偵字第一八七三八號偵查卷宗第六頁及本院
    前揭期日審判筆錄），另其以呼氣測試酒精濃度為每公升○‧七六毫克（ＭＧ／
    Ｌ），有酒精濃度檢測表及臺北市政府警察局舉發違反道路交通管理事件通知單
    影本各一紙在卷可憑（見同前偵查卷第十二頁），況被告遭查獲、測試或訊問過
    程中，有轉彎未打方向燈之異常駕駛行為，腳步不穩，語無倫次、多話等情事，
    此有當時查獲被告本件犯罪行為之臺北市政府警察局萬華分局警備隊小隊長甲○
    ○依職權所填製之刑法第一百八十五條之三案件測試觀察記錄表一紙在卷可參（
    參見同前偵查卷第十一頁），並經其於九十三年四月九日本院審理時到庭證述：
    當時查獲被告的情形除了搖晃以外，講話語無倫次，眼睛可能有點花，臉色紅潤
    ，走路站不穩等語在卷可稽，足徵被告確有飲用酒類後其意思能力受影響之情形
    。
(二)、被告雖矢口否認有駕駛動力交通工具之行為，並以前揭情詞置辯，惟其在前揭查
    獲地點經警攔查前，確係騎乘機車在道路上行駛等情，業據前揭證人甲○○警員
    於本院前揭期日審理時到庭，以具結擔保其供述之真實性，並在負擔偽證罪之處
    罰心理狀態下供稱：當時伊與同事執行巡邏勤務，駕車沿桂林路行駛，行經桂林
    路與華西街之交岔路口處時，見被告騎乘機車沿華西街亦行駛至前揭交岔路口，
    當與被告在路口相距不到五公尺處交會時，見被告臉部潮紅且所騎乘機車已經搖
    晃，遂將之攔下並檢測其呼氣所含酒精濃度等情明確在卷（參見本院前揭期日審
    判筆錄），而證人甲○○警員係依法執行本件舉發及實施酒測之人，與被告素不
    相識亦無怨隙，當不至有構詞誣陷被告之可能與必要，所言應屬真實可信，足見
    甲○○警員攔檢被告當時，確係看見其騎乘機車後始為之。是由上開事證，已足
    資證明被告為警查獲當時確有駕駛動力交通工具之行為，其空言否認犯行，要屬
    卸責之論，洵無足採。
(三)、按刑法第一百八十五條之三規定服用酒類致不能安全駕駛動力交通工具，係抽象
    危險犯，並不以發生具體危險為必要，至所謂酒醉狀態，只需一般評價程度達於
    對車輛駕駛行為失其必要之注意力或判斷力之虞即可，至實際上對駕駛行為是否
    發生具體危險，則並不重要。又行為人飲酒後如其呼氣酒精濃度達人體酒精濃度
    為每公升○‧七五毫克時，即有反應較慢、感覺減低並影響駕駛、思考改變之情
    形，有行政院國軍退除役官兵輔導委員會臺北榮民總醫院八十八年八月五日（八
    八）北總內字第二六八六八號函附卷可參，且汽車駕駛人飲酒後其呼氣中酒精濃
    度如已達於每公升○‧七五毫克，其肇事率為一般未飲酒者之二十五倍，亦有中
    央警察大學交通學系暨交通管理研究所教授蔡志中之研究報告在卷可憑，況法務
    部於八十八年五月十日亦邀集司法院刑事廳、交通部、行政院衛生署、內政部警
    政署及中央警察大學等相關單位決議，並參酌美國加州運輸部交通安全局所實驗
    之結果，以呼氣酒精濃度逾每公升含Ｏ．五五毫克時，即得認為不能安全駕駛為
    認定標準，蓋因由美國、德國及日本等國家所進行之酒精濃度與精神狀態之測試
    實驗，呼氣中酒精濃度達每公升Ｏ．五五毫克時，就人之生理方面，已產生視覺
    反應遲鈍、影像不能集中、同時不能看清前方路況及車旁照後鏡等狀況，其駕駛
    能力已受有影響，其肇事率已為一般正常人之十倍，足徵此項認定標準，依一般
    社會通念，客觀上足以認定已達不能安全駕駛之程度。
(四)、綜上所述，被告於飲酒後，其體內之酒精濃度經警攔查檢測其呼氣所含酒精濃度
    高達每公升○．七六毫克，是依前述臺北榮民總醫院函文及學者研究報告所提出
    「不能安全駕駛」之酒精含量數值、被告酒精濃度檢測表、證人甲○○之證述等
    證據，足認被告於騎乘機車經警查獲之當時，顯然已達不能安全駕駛之情狀，是
    被告所辯，顯係圖卸飾詞，殊無可採，本件事證明確，其犯行洵堪認定。
三、核被告所為，係犯刑法第一百八十五條之三服用酒類不能安全駕駛動力交通工具
    而駕駛之公共危險罪。又本件被告有如事實欄所載前案科刑及刑之執行情形，有
    臺灣高等法院被告全國前案紀錄表一份在卷可憑，雖未構成累犯，仍應潔身自愛
    ，注意酒後不能駕車之規定，以維護公共安全。爰審酌被告酒後駕車對於用路人
    安全影響至鉅，及曾因酒後駕車觸犯公共危險罪，經法院判處罰金後仍不知悔改
    ，其屢次漠視服用酒類不能駕駛動力交通工具之法律，實不可取，且其犯後猶矯
    飾犯行、毫無悔意，若予輕判將無警懲之效，並一併考量被告本次酒後駕車幸未
    肇事等一切情狀，量處如主文所示之刑，並諭知易科罰金之折算標準。
四、據上論斷，應依刑事訴訟法第二百九十九條第一項前段，刑法第一百八十五條之
    三、第四十一條第一項前段，罰金罰鍰提高標準條例第二條，判決如主文。
本案經檢察官張熙懷到庭執行職務。
中　　　華　　　民　　　國　　九十三　　年　　　五　　　月　　二十四　　日
                                      臺灣臺北地方法院交通法庭
                                          審判長法　官  洪文慧
                                                法  官  陳婷玉
                                                法  官  鄧德倩
右正本證明與原本無異。
如不服本判決，應於判決送達後十日內，向本院提出上訴狀。
                                                書記官  石幸代
中　　　華　　　民　　　國　　九十三　　年　　　五　　　月　　二十四　　日
附錄本案論罪科刑法條前文：
中華民國刑法第一百八十五條之三
服用毒品、麻醉藥品、酒類或其他相類之物，不能安全駕駛動力交通工具而駕駛者，
處一年以下有期徒刑、拘役或三萬元以下罰金。
